【裁判字號】    91,訴,4406
【裁判日期】    921126
【裁判案由】    勞保
【裁判全文】
臺北高等行政法院判決                            九十一年度訴字第四四○六號
                              .
    原      告  甲○○○
    被      告  勞工保險局
    代  表  人  廖碧英總經理.
    訴訟代理人  乙○○
                丙○○
右當事人間因勞保事件，原告不服行政院勞工委員會中華民國九十一年九月三十日勞
訴字第三三四五八號訴願決定，提起行政訴訟，本院判決如左：
    主  文
原告之訴駁回。
訴訟費用由原告負擔。
    事  實
一、事實概要：志剛企業有限公司被保險人即原告甲○○○因摔傷致額頭裂傷遺存疤
    痕，檢據申請殘廢給付。案經被告審查，認原告所患未達殘廢給付標準，乃以九
    十一年二月七日保給殘字第○九一六○一六○六二○號函核定所請殘廢給付不予
    給付。原告不服，向勞工保險監理委員會申請審議，亦經該會於九十一年五月三
    十日以九十一保監審字第○六三五審定書審定申請審議駁回後，提起訴願，遭決
    定駁回，遂提起行政訴訟。
二、兩造聲明：
    (一)原告聲明（原告經合法通知，未曾到場陳述，據其所提書狀內容而為記載）：
      1.訴願決定、審議審定，原處分均撤銷。
      2.被告應改依勞工保險條例第五十五條規定，核付原告勞保殘廢給付。
    (二)被告聲明：
      如主文所示。
三、兩造之爭點：
    原告因摔傷致額頭裂傷遺存疤痕，是否已達殘廢給付標準？
    (一)原告主張（原告經合法通知，未曾到場陳述，據其所提書狀內容而為記載）：
      1.依據勞工保險殘廢給付標準表「頭、臉、頸部醜形」附註二之(二)、(三)規定「
        顯著醜形」係指在顏面部遺存雞卵大以上之瘢痕或五公分以上之不規則線狀
        痕或直徑三公分以上之組織凹陷（與人相遇時可引起他人注意之程度）者。
        上開標準表所示只要達三公分以上，可引起他人注意之程度，就達給付之標
        準，並不是只單達五公分以上才算達標準。
      2.現行的勞工保險殘廢給付標準表制定是依其所減損勞動能力及生活能力之多
        寡評定，一般而言，勞保殘廢給付約可分為肉體性殘廢，例如瞎眼或斷手斷
        腳等，及精神性殘廢，例如憂鬱症、精神妄想症及心理性殘廢，例如臉上有
        疤痕等，肉體性及精神性殘廢對勞工的生活能力直接或間接產生減損作用。
      3.與親戚、朋友相遇時，他們都說額頭上的疤痕怎麼不去做美容，很難看，外
        出或上班時也都須靠擦面油或化妝來掩飾，實已達與人相遇時可引起他人注
        意之程度。
      4.開具殘廢診斷書之醫師，認定不規則線狀痕或手掌大之瘢痕才為明顯，直線
        之瘢痕為不明顯，實和被告之認定上有所差異。例如斷手斷腳、瞎眼，器官
        之切除之器能性認定為殘廢，機能性不認定為殘廢之道理相同。
      5.綜上所述，懇請鈞院判決如訴之聲明，撤銷被告之原處分，並判准被告依法
        核付。
    (二)被告主張：
      1.按「被保險人因普通傷害或罹患普通疾病，經治療終止後，如身體遺存障害
        ，適合殘廢給付標準表規定之項目，並經保險人自設或特約醫院診斷為永久
        殘廢者，得按其平均月投保薪資，依同表規定之殘廢等級及給付標準，一次
        請領殘廢補助費‧‧‧。」勞工保險條例第五十三條第一項定有明文。另依
        勞工保險殘廢給付標準表「頭、臉、頸部醜形」障害系列第五十七障害項目
        「頭部、顏面部或頸部受損壞致遺存顯著醜形者。」為第十等級殘廢，給付
        標準二二○日。該障害系列附註二規定，「顯著醜形」依左列範圍為準：
        （一）在頭部遺存手掌大（不包括五指）以上之瘢痕者。（二）在顏面部遺
        存雞卵大以上之瘢痕或五公分以上之不規則線狀痕或直徑三公分以上之組織
        凹陷（與人相遇時可引起他人注意之程度）者。（三）在頸部遺存手掌大（
        不包括含五指）以上之瘢痕者。（四）女性被保險人按第八等級給付。
      2.本案原告因摔傷致額頭裂傷遺存疤痕，於九十一年二月一日檢據申請殘廢給
        付。案經被告審查，據所送愛仁醫院九十一年一月十七日所出具之殘廢診斷
        書所載，原告於額頭上遺存約三點七公分不明顯之疤痕（線狀），並未達五
        公分以上之線狀痕，未符合勞工保險殘廢標準表之規定，乃以九十一年二月
        七日保給殘字第○九一六○一六○六二○號函核定所請殘廢給付不予給付。
        揆諸首揭規定，於法並無不合。原告不服，向勞工保險監理委員會申請爭議
        審議，經該會審定駁回，原告再提訴願亦經駁回再案。
      3.原告雖訴稱，與親戚朋友相遇時，他們都說額頭上的疤痕怎麼不去做美容？
        外出或上班時都需靠擦面油或化粧來掩飾，實已達到「與人相遇時可引起他
        人注意之程度」等語云云。惟查據原告所檢附之彩色照片，其遺留於額頭上
        之疤痕僅約三點七公分且為不明顯之疤痕，並未達殘廢給付標準表所定之給
        付標準。又原告不服原處分向勞工保險監理委員會申請爭議審議，亦經該會
        以「依殘廢診斷書及王鄭女士所附彩色照片，上額有三點七公分之疤痕，未
        達臉部醜形所列『五公分以上之不規則線狀痕，或雞卵大以上瘢痕、或直徑
        三公分以上之組織凹陷』之規定」，決議審定駁回。綜上，本件原告之殘廢
        症狀並未達殘廢給付標準表之頭部、顏面部或頸部受損壞致遺存顯著醜形之
        狀態。是被告依首揭規定核定不予給付，並無違法或不當。
        綜上，狀請貴院判決如訴之聲明以符法制，實感法便。
    理  由
甲、程序方面
    本件原告經受合法通知，未於言詞辯論期日到場，核無行政訴訟法第二百十八條
    準用民事訴訟法第三百八十六條各款所列情形，爰依被告之聲請由其一造辯論而
    為判決。
乙、實體方面
一、按「被保險人因普通傷害或罹患普通疾病，經治療終止後，如身體遺存障害，適
    合殘廢給付標準表規定之項目，並經保險人自設或特約醫院診斷為永久殘廢者，
    得按其平均月投保薪資，依同表規定之殘廢等級及給付標準，一次請領殘廢補助
    費，‧‧‧。被保險人領取普通傷病給付期滿，或其所患普通傷病經治療一年以
    上尚未痊癒，如身體遺存障害，適合殘廢給付標準表規定之項目，並經保險人自
    設或特約醫院診斷為永不能復原者，得比照前項規定辦理。」勞工保險條例第五
    十三條定有明文。另依勞工保險殘廢給付標準表「頭、臉、頸部醜形」障害系列
    第五十七障害項目「頭部、顏面部或頸部受損壞致遺存顯著醜形者。」為第十等
    級殘廢，給付標準二二○日。該障害系列附註二規定，「顯著醜形」依左列範圍
    為準：（一）在頭部遺存手掌大（不包括五指）以上之瘢痕者。（二）在顏面部
    遺存雞卵大以上之瘢痕或五公分以上之不規則線狀痕或直徑三公分以上之組織凹
    陷（與人相遇時可引起他人注意之程度）者。（三）在頸部遺存手掌大（不包括
    含五指）以上之瘢痕者。（四）女性被保險人按第八等級給付。
二、查本件原告因摔傷致額頭裂傷遺存疤痕，於九十一年二月一日（被告受理日期）
    檢據申請殘廢給付。案經被告審查，據所送愛仁醫院九十一年一月十七日所出具
    之殘廢診斷書所載原告於額頭上遺有約三點七公分不明顯之疤痕，並未達五公分
    以上之線狀痕，未符合被告殘廢給付標準法之請領規定，乃以九十一年二月七日
    保給殘字第○九一六○一六○六二○號函核定所請殘廢給付應不予給付。
三、原告雖訴稱，與親戚朋友相遇時，他們都說額頭上疤痕怎麼不去做美容？外出時
    都需靠擦面油或化粧來掩飾，實感不方便，實已達到「與人相遇時可引起他人注
    意之程度」‧‧‧云云。惟查據原告所檢附之彩色照片，其遺留於額頭上之疤痕
    僅約三點七公分且為不明顯之疤痕，並未達殘廢給付標準表所定之給付標準。又
    原告不服原處分向勞工保險監理委員會申請爭議審議，經該會將原告之殘廢診斷
    書及照片送專科醫師審查，其審查意見亦認：「依九十一年一月十七日愛仁醫院
    所開診斷書及所附照片，上額有三點七公分之傷痕，未達臉部醜形所列『五公分
    以上之不規則線狀痕，或雞卵大以上之瘢痕或直徑三公分以上之組織凹陷』之規
    定，核定不予給付，應無不當。」綜上，本件原告之殘廢症狀並未達殘廢給付標
    準表之頭部、顏面部或頸部受損壞致遺存顯著醜形之狀態。是被告據依首揭規定
    核定不予給付並無違法或不當，應予維持。
丙、據上論結，本件原告之訴為無理由，依行政訴訟法第九十八條第三項前段、第二
    百十八條、民事訴訟法第三百八十五條第一項前段，判決如主文。
中      華      民      國    九十二    年     十一     月    二十六    日
                           臺 北 高 等 行 政 法 院  第二庭
                                             審判長 法  官  徐瑞晃
                                                    法  官  蕭惠芳
                                                    法  官  李得灶
右為正本係照原本作成。
如不服本判決，應於送達後二十日內向本院提出上訴狀並表明上訴理由，如於本判決
宣示後送達前提起上訴者，應於判決送達後二十日內補提上訴理由書（須按他造人數
附繕本）。
中      華      民      國    九十二    年     十二     月      四      日
                                                    書記官  陳清容


司法院資訊處製作；財團法人民間司法改革基金會備份。
